【裁判字號】    99,交聲,2
【裁判日期】    990225
【裁判案由】    違反道路交通管理處罰條例聲明異議
【裁判全文】
臺灣澎湖地方法院交通事件裁定           99年度交聲字第2號
原處分機關  交通部公路總局高雄區監理所澎湖監理站
異  議  人  甲○○
即受處分人
上列異議人即受處分人因違反道路交通管理處罰條例案件，對於
交通部公路總局高雄區監理所澎湖監理站中華民國98年12月16日
所為處分（原處分案號：澎監違裁字第裁84－BH0000000號）聲
明異議，本院裁定如下：
    主    文
異議駁回。
    理    由
一、按「汽車駕駛人，行經有燈光號誌管制之交岔路口闖紅燈者
    ，處新臺幣1800元以上5400元以下罰鍰」，「汽車駕駛人駕
    駛汽車有違反本條例之行為，經交通勤務警察或依法令執行
    交通稽查任務人員制止時，不聽制止或拒絕停車接受稽查而
    逃逸者，處三千元以上六千元以下罰鍰」，道路交通管理處
    罰條例第53條第1項及第60條第1項分別定有明文。另汽車駕
    駛人違反第53條及第60條規定時，除依原條款處罰鍰外，另
    應分別各記違規點數1點及3點，同條例第63條第1項第1款及
    第3款亦有規定，合先敘明。
二、本件受處分人甲○○名下所有之WFK-778號輕型機車，於民
    國96年11月14日10時32分許，在高雄市福德地區因有闖紅燈
    之違規情事，並經高雄市警局二中隊攔停後拒絕停車接受稽
    查而逃逸，原舉發單位即以受處分人有違反道路交通管理處
    罰條例第53條第1項及第60條第1項之行為掣單舉發，並由原
    處分機關交通部公路總局澎湖監理站依上開道路交通管理處
    罰條例規定，科處罰鍰新台幣10500元，並依同條例第63條
    記違規點數4點，有交通部公路總局澎湖監理站澎監違裁字
    第裁84－BH0000000號裁決書乙紙在卷可稽。
三、異議意旨略以：受處分人雖為違規車輛名義上所有人，然實
    際並未使用該車輛。該車輛係由乙○○以分期付款方式於93
    年2月5日向受處分人所開設之車行承購，惟因其款項迄未繳
    清，故受處分人無法辦理過戶手續移轉所有權予乙○○云云
    。因此該車輛既非由受處分人駕駛，其違規行為自不應由其
    負責。
四、經查，上開車號WFK-778號之輕型機車係為受處分人即異議
    人所有，異議人除對此並無爭執外，就該車輛於96年11月14
    日10時32分許，於高雄市福德地區違規闖紅燈，並拒絕受檢
    逃逸等情事，亦未提出任何證據質疑，又交通勤務警察或依
    法令執行交通稽查任務人員，開單舉發違反道路交通管理處
    罰條例所列之違規事實，經公路主管機關或交通警員製單舉
    發違反道路交通管理處罰條例所列之違規事實，本質上為行
    政處分，係公務員基於職務上權力，依法就公務員為公法上
    行為具有公信力之原則，該行政處分當可被推定為真正，其
    據以依法處分之事實認定亦為真正無誤，本此公信原則，乃
    立法者賦予行政機關制定違反道路交通管理事件統一裁罰基
    準及處理細則，使勤務警員得當機處分以達其維護交通秩序
    、安全之行政目的。據此，刑事訴訟法就犯罪證據有關之規
    定中與屬行政秩序罰之交通違規裁罰本質不合之部分，自不
    在準用之列。從而，本件異議人既未能就執勤警員之舉發有
    誤提出相關證據以供調查，本院亦查無任何證據足資證明員
    警有捏造事實違法取締之情事，則執勤警員本其維護交通秩
    序、安全職責所為之舉發，自應受到合法、正確之推定。是
    故，本件原處分據以成立之系爭違規行為事實確係存在，並
    經合法舉發無誤，洵堪認定。
五、復按道路交通管理處罰條例之處罰，受舉發違反道路交通管
    理事件之受處罰人，認為受舉發之違規行為應歸責他人者，
    應於舉發違反道路交通管理事件通知單應到案日期前，檢附
    相關證據及應歸責人相關證明文件，向處罰機關告知應歸責
    人，處罰機關應即另行通知應歸責人到案依法處理。逾期未
    依規定辦理者，仍依本條例各該違反條款規定處罰，道路交
    通管理處罰條例第85條第1項定有明文。又現行違反道路交
    通管理事件統一裁罰基準及處理細則第36條亦明定：「本條
    例之處罰，受舉發違反道路交通管理事件之被通知人，認為
    受舉發之違規行為應歸責他人者，應於通知單記載之應到案
    日期前，檢附相關證據及足資辨識、通知應歸責人之證明文
    件，向處罰機關告知應歸責人，處罰機關應即另行通知應歸
    責人到案依法處理。逾期未依規定辦理者，仍依本條例各該
    違反條款規定處罰」。考其上開法條立法目的，乃因違反道
    路交通管理事件，並非類同於刑事案件，攸關個人生命、身
    體、自由之處罰，為避免人民無端遭受刑罰加身，故特別立
    法應由檢察官負舉證責任。亦即有關逕行舉發違規之交通事
    件，處罰機關得逕行處罰汽車所有人，此係立法機關斟酌違
    規駕駛人之違法程度、裁罰時間經濟性、蒐證成本之考量（
    如採證過程中可能增加交通事故之風險或若皆需由執法人員
    攔下所需之人力、物力成本）及汽車所有人通常多為車輛之
    使用人，或知或可得而知係由何人使用，如對其科以適度之
    舉證責任應無不妥等因素後，始為上開各該規定，惟雖以汽
    車所有人為受處罰人，仍賦予汽車所有人得舉證真正之違規
    駕駛人，而改由汽車駕駛人受罰之權利，藉以平衡汽車所有
    人可能非違規駕駛人之風險，然該舉證之責任，不僅應證明
    其非駕駛人，且除有非可歸責致無從得知實際駕駛人之情形
    外（例如：車輛失竊），更應提出足資辨識、通知應歸責人
    之資料，方可免責。再依道路交通管理處罰條例第85條第4
    項規定：「依本條例規定逕行舉發或同時併處罰其他人之案
    件，推定受逕行舉發人或該其他人有過失」。換言之，行為
    人既經逕行舉發有違規行為，即經推定有過失而應負其責任
    ，若行為人主張免責，即應負舉證之責。
六、依上說明，本件受處分人即異議人甲○○既為系爭WFK-778
    號輕型機車車籍登記之名義人，即應對該車輛之違規行為負
    其責任，從而，該車輛既由其他人駕駛且有違規行為，受處
    分人即應主動提出該違規行為人之真實身分及相關證明文件
    予道路主管機關始得主張免責。本件異議人僅以分期付款合
    約書影本為據，主張該車已出賣予乙○○，惟本院依其上登
    載地址傳喚該人，卻因查無此人而無法送達，有訴訟文書不
    能送達事由報告書及送達證書各一紙在卷可稽，該合約書是
    否真正及乙○○其人是否存在已非無疑，異議人除未能具體
    證明本件違規行為應負責之人身分以供查證外，異議人自身
    又經合法傳喚而無正當理由未到庭，僅空言泛稱自己並非該
    車輛之實際駕駛人而主張免責，並對原處分提出異議，卻未
    盡適當之舉證責任，核其理由尚非可採，本件聲明異議自應
    依法駁回。
據上論斷，應依道路交通案件處理辦法第19條，裁定如主文。
中    華    民    國    99    年    2    月    25    日
                        交通法庭法  官 管安露
以上正本證明與原本無異。
如不服本裁定，應於送達後5日內，向本院提出抗告狀（須附繕
本）。
中    華    民    國    99    年    2    月    25    日
                                書記官 林德盛

司法院資訊處製作；財團法人民間司法改革基金會備份。
